臺灣彰化地方法院民事判決　九十三年度訴字第二二一號
　　原　　　告　甲○○
　　法定代理人　丙○○
　　訴訟代理人　陳政麟律師
　　被　　　告　戊○○
　　訴訟代理人　乙○○
　　　　　　　　丁○○
右當事人間請求損害賠償事件，本院於民國九十三年十一月二十六日言詞辯論終結，
判決如左：
    主      文
被告應給付原告新台幣貳拾貳萬貳仟貳佰肆拾陸元，及自民國九十三年三月二十九日
起至清償日止，按週年利率百分之五計算之利息。
原告其餘之訴駁回。
訴訟費用由被告負擔十二分之一，餘由原告負擔。
本判決關於原告勝訴部分得假執行。但被告如以新台幣貳拾貳萬貳仟貳佰肆拾陸元為
原告預供擔保，得免為假執行。
原告其餘假執行之聲請駁回。
    事實及理由
一、本件原告主張：(一)被告戊○○於民國九十二年七月六日十五時二十分許，駕駛車
    牌號碼二Ｒ─００一八號自用小客車，沿彰化縣和美鎮鎮○○○道路由南往北方
    向行駛，於途經產業道路與十茂路交岔路口欲左轉十茂路時，本應減速慢行做隨
    時停車之準備，並注意車前狀況隨時採取必要之安全措施，且當時光線明亮、視
    距良好，亦無不能注意之情事，被告竟疏未注意猶駕車行進，致與沿上開路段由
    西往東方向，騎乘車牌號碼ＮＰＡ─三一六號重型機車之原告發生碰撞，原告因
    而倒地昏迷不起，並受有左側腦出血併右側外傷性顱內出血、右側膝蓋撕裂傷合
    併臏骨骨折、右側第三至第八肋骨骨折合併血胸、氣胸等嚴重傷害，幸經送醫急
    救挽回一命，惟原告之右側肢體卻已癱瘓而完全失去功能，且因顱內出血致中度
    痴呆，使原告整體之智能，於言語、判斷力、運動功能及社交技巧上均有明顯障
    礙，尤其抽象思考與計算能力受損情形較為嚴重，此外，原告尚有部分之失語症
    狀，而無法完全理解外界複雜事務，且無法做清楚之表達及勝任受到本件傷害前
    之社會功能，目前原告之生活基本事務如吃、如廁、沐浴及著衣等，均需仰賴家
    人協助，根本無法獨立生活，並經鈞院以九十二年度禁字第一○九號民事裁定宣
    告禁治產，由原告配偶丙○○依法擔任監護人。因被告對本件車禍之發生顯有過
    失，為此，原告本於侵權行為之法律關係，依民法第一百八十四條第一項前段、
    第一百九十三條第一項、第一百九十五條第一項及第二百十六條第一項規定，請
    求被告賠償如下金額：1.醫療費用新台幣（下同）三萬零八百九十三元：原告支
    出自付額三萬零八百九十三元，此金額已扣除證明書費（即診斷書費）、家屬休
    息室清潔費用；2.喪失勞動能力之損害五十五萬三千八百七十二元：原告係三十
    五年十一月十日出生，車禍時年五十六歲又七個月，至六十歲為止，至少尚有三
    年四個月即四十個月之勞動年數，而原告於受傷前幫女兒照顧二個小孩，月入一
    萬五千元，因本件傷害完全喪失工作能力，按霍夫曼計算式扣除中間利息後，受
    有工作收入之損失五十五萬三千八百七十二元，自應由被告賠償；3.精神慰撫金
    三百萬元：原告遭受本件重大傷害無法復原，終生均病痛纏身，人生從此改變，
    所受之痛苦實難以言喻，為此請求被告賠償三百萬元。原告係初中畢業，之前曾
    在工廠工作，年老後在家照顧孫子，尚有配偶及子女，沒有其他財產；4.綜上，
    被告應賠償原告三百五十八萬四千七百六十五元，惟原告就本件車禍事故亦有百
    分之三十之過失，經過失相抵後，被告應給付原告二百五十萬九千三百三十五元
    。(二)原告因酗酒駕車無法請領強制汽車險保險金；另不同意被告至言詞辯論期日
    才主張抵銷修車費用。(三)爰聲明求為判命被告應給付原告二百五十萬九千三百三
    十五元及自起訴狀繕本送達翌日起至清償日止，按週年利率百分之五計算之利息
    ，併請准供擔保宣告假執行之判決等語。
二、被告則以：(一)被告對刑事案卷認定之事實不爭執：原告於車禍當時係無照且服用
    酒類駕駛，業經鈞院九十二年度彰交簡字第三三三號刑事簡易判決判處拘役確定
    在案，並載明原告酒後血液酒精濃度達二二八點七四ｍｇ／ｄｌ，換算成公升制
    之酒精濃度為每公升一點一四毫克，已達不能安全駕駛之程度。(二)被告就本件車
    禍事故並無過失：被告車輛行經十茂路口時，並無左轉十茂路之意，仍係由南向
    北方向直行，且已將車速減至幾乎停止之狀態。然原告行向之號誌為閃光紅燈，
    且於進入路口時，根本不曾減速，遲至將撞及被告車輛時方為緊急煞車，在所遺
    煞車痕長達四公尺之情形下，原告機車卻仍高速衝撞被告車輛左側，可見被告就
    事故之發生實難以主動避免，應無過失可言。雖鈞院囑託台灣省彰化縣區車輛行
    車事故鑑定委員會所為鑑定結果，認被告為肇事次因，但依前所述，被告已極盡
    小心減速進入路口，並停止車輛行進以避免與原告碰撞，並非被告煞停不及而撞
    及原告，故被告對事故之發生應無可歸責處。(二)醫療費用部分被告同意如數給付
    。至於喪失勞動能力損害部分，被告認為原告所提之工作收入證明不實在，因證
    人吳麗娟是原告女兒，證詞難免偏頗，被告懷疑原告是否確實有幫吳麗娟帶小孩
    。又縱使吳麗娟有將子女託付照顧並給付報酬之實，亦應係託付予原告配偶或至
    少為原告與其配偶，故原告月收入應僅為一萬五千元之半數，再依過失相抵原則
    ，應減免被告應負之賠償金額至百分之十。另慰撫金部分請求過高，蓋原告之酒
    精濃度高達一點多，足認原告酒駕是本件車禍肇事主因，再者，原告並未證明其
    陷於痴呆狀態與被宣告禁治產，確是本件車禍所造成。而被告係國中畢業，之前
    從事鞋類加工，目前是送便當的臨時工，月入約一萬多元，有一棟房屋，已婚，
    育有二名小孩，分別為十八、十六歲，都在就學。(三)被告因本件事故亦受有車輛
    修理費用五萬零四百二十五元之損害，並得請求原告賠償，爰主張抵銷之等語置
    辯，並聲明求為駁回原告之訴及其假執行之聲請，且願供擔保，請准宣告免為假
    執行。
三、兩造不爭執之事實：
  (一)被告於前揭時地駕駛車牌二Ｒ─００一八號自用小客車，不慎與原告所騎車牌Ｎ
    ＰＡ─三一六號重型機車碰撞，致使原告人車倒地，受有左側腦出血併右側外傷
    性顱內出血、右側膝蓋撕裂傷合併臏骨骨折、右側第三至第八肋骨骨折合併血胸
    、氣胸等嚴重傷害。
  (二)原告經本院九十二年度禁字第一○九號民事裁定認定已達心神喪失之程度，無處
    理自己事務之能力，而宣告為禁治產人。
  (三)原告前開公共危險犯行，業經本院刑事庭以九十二年度彰交簡字第三三三號判處
    拘役五十日，如易科罰金以三百元折算一日，緩刑二年確定在案。
  (四)本件交通事故經送請台灣省彰化縣區車輛行車事故鑑定委員會、台灣省車輛行車
    事故覆議鑑定委員會覆議結果，均認原告無駕照及酒精濃度過量駕駛重機車行經
    閃光紅燈交岔路口，支道車未停讓幹道車先行，為肇事主因。
  (五)原告因酒醉駕車無法請領汽車強制險。
四、得心證之理由：
  (一)按攻擊或防禦方法，除別有規定外，應依訴訟進行之程度，於言詞辯論終結前適
    當時期提出之。當事人意圖延滯訴訟，或因重大過失，逾時始行提出攻擊或防禦
    方法，有礙訴訟之終結者，法院得駁回之。攻擊或防禦方法之意旨不明瞭，經命
    其敘明而不為必要之敘明者，亦同，此觀民事訴訟法第一百九十六條自明。查本
    件於九十三年十一月二十六日言詞辯論終結，先前並經過數次準備程序期日，被
    告竟延至言詞辯論期日始陳稱其因本件事故受有車輛修理費用五萬零四百二十五
    元之損害，而主張抵銷之，自與上開規定不符，顯然有礙訴訟終結，本院即不予
    調查該項證據，先此敘明。
  (二)茲有爭執者，首為被告就本件車禍，是否具有過失？析述如下：
    1.按汽車行駛時，駕駛人應注意車前狀況，並隨時採取必要之安全措施；汽車行
      駛至交岔路口，其行進、轉彎應遵守燈光號誌；道路交通安全規則第九十四條
      第三項、第一百零二條第一項第一款分別定有明文。經查，被告考領有適當之
      駕駛執照一節，有道路交通事故調查報告表附於調閱之彰化縣警察局和美分局
      刑事偵查卷宗可稽，被告駕車時自應注意上述道路交通安全規定，而本件車禍
      當時天候晴，日間自然光，路面無缺陷，亦有前開道路交通事故調查報告表足
      考，被告應無不能注意之情事，竟疏未注意遵守前開規定，駕駛自用小客車行
      至閃光黃燈交岔路口，未減速接近小心通過，致遇狀況未及煞避，而與原告重
      機車碰撞，被告之行為自有過失，雖原告因無駕照、酒精濃度過量、且支道車
      未停讓幹道車先行，亦有過失，但被告仍難辭過失之責任。
　　2.被告雖辯稱：其車輛行經十茂路口時，已將車速減至幾乎停止之狀態，以避免
      與原告碰撞，並非被告煞停不及而撞及原告，故被告並無過失云云。惟查，被
      告於彰化縣警察局和美分局九十二年八月三日偵訊（調查）筆錄中，已自承：
      我車速大約二十至三十公里等語明確，業經本院調取上開刑事卷宗核閱無誤，
      足證被告於車禍當時非如其所言，已將車速減至幾乎停止之狀態。而被告未遵
      守前開應減速慢行，作隨時停車準備之道路交通安全規則，以致反應不及，其
      縱稍有減速，仍不免與原告機車撞擊，造成原告受傷，是被告應有肇事因素甚
      明。再者，本件經送鑑定之結果亦認定：被告駕駛自小客車行經閃光黃燈交岔
      路口，未減速接近小心通過，為肇事次因，有臺灣省彰化縣區車輛行車事故鑑
      定委員會九十三年六月二十九日彰鑑九三０四四四字第０九三五六０一五四四
      號函附鑑定意見書、臺灣省車輛行車事故覆議鑑定委員會九十三年九月六日府
      覆議字第九三一０九二一號函附鑑定意見各一份附卷可憑，益徵本件車禍之發
      生，兩造俱有過失。是被告前開所辯，洵無可採。
　　3.從而，被告之過失行為與原告所受傷害間有相當因果關係，自應就原告所受傷
　　　害負過失之責。
  (三)按因故意或過失，不法侵害他人之權利者，負損害賠償責任；不法侵害他人之身
    體或健康者，對於被害人因此喪失或減少勞動能力，或增加生活上之需要時，應
    負損害賠償責任；不法侵害他人之身體、健康、名譽、自由、信用、隱私、貞操
    ，或不法侵害其他人格法益而情節重大者，被害人雖非財產上之損害，亦得請求
    賠償相當之金額；汽車、機車或其他非依軌道行駛之動力車輛，在使用中加損害
    於他人者，駕駛人應賠償因此所生之損害；民法第一百八十四條第一項前段、第
    一百九十三條第一項、第一百九十五條第一項前段、第一百九十一條之二前段分
    別定有明文。本件被告因過失不法侵害原告之身體、健康等人格權，業經認定如
    前，揆諸上開規定，被告自應負侵權行為損害賠償責任。玆審酌原告請求之各項
    賠償金額如下：
    1.醫療費用部分：原告於扣除診斷書費、家屬休息室清潔費用後，請求醫藥費用
      自付額三萬零八百九十三元，有卷附之彰化基督教醫院收據十一紙為證，且被
      告亦於本院九十三年七月二十一日準備程序時，陳稱同意如數給付，自應予准
      許。
    2.喪失勞動能力損害部分：
      (1)原告主張伊於受傷前，幫女兒吳麗娟照顧二個孫子，每月一萬五千元乙情，
        除有證明書為憑外，復經吳麗娟到庭證述：原告從八十六年十二月以後幫我
        帶小孩，是帶全天，每月一萬五千元，直到發生車禍為止，證明書是我寫的
        沒錯等語在卷明確，被告僅以證人吳麗娟係原告女兒而空言指稱其證詞偏頗
        ，自不足採。
      (2)原告因本件車禍導致肢體癱瘓，完全失去功能一節，業據伊提出財團法人彰
　      化基督教醫院診斷書為證，復經本院以九十二年度禁字第一０九號裁定宣告
　　　　為禁治產人，是原告主張伊已無法從事任何工作，自堪信為真實。查原告係
　　　　三十五年十一月十日出生，車禍時年五十六歲又七個月，自九十二年七月六
　　　　日被撞起至年滿六十歲止，尚有三年五個月之工作期間，依前所述，原告若
　　　　未受傷月入一萬五千元，則每年薪資為十八萬元，喪失勞動能力程度為百分
　　　　之百，故原告減少勞動能力之年損害額為十八萬元，其一次請求減少勞動能
　　　　力之損害，依霍夫曼計算法扣除中間利息後，總額為五十八萬零三百三十五
　　　　元【計算式：１５０００Ｘ１２＝１８００００，１８０００Ｘ２‧000
　　　　00000＋１８００００Ｘ０‧４１７Ｘ（３‧00000000－0‧
　　　　00000000）＝５８０３３５，小數點以下四捨五入】，是以原告得
　　　　向被告請求減少勞動能力損失於五十八萬零三百三十五元之範圍內，自屬正
　　　　當，逾此部分之請求，於法無據。
    3.精神慰撫金：原告因本件車禍而受有前述傷害，所受精神及身體上之痛苦，不
      可言喻，故原告請求被告賠償非財產上之損害，自屬有據。查本件原告初中畢
      業，之前在工廠工作，年老後在家照顧孫子，尚有配偶及子女，有房屋一棟、
      車輛一部；被告國中畢業，以前從事鞋類加工，目前是送便當的臨時工，月入
      約一萬多元，有土地、房屋、車輛各一筆，已婚，育有二名小孩，分別為十八
      、十六歲，都在就學等情，業據彼等陳明在卷，並有彰化縣稅捐稽徵處函覆之
      歸戶財產查詢清單附卷可佐，本院斟酌兩造之身分地位、教育程度、經濟能力
      、被告加害情形及原告精神所受痛苦程度等一切情形，復參酌原告無照、酒後
      駕車，且支道車未停讓幹道車先行，過失較重等情，認原告請求精神慰藉金三
      百萬元尚屬過高，應予酌減為五十萬元始為公允。是原告超過此金額部分之請
      求，不應准許。
    4.綜上，原告得請求被告賠償之金額為醫療費用三萬零八百九十三元、喪失勞動
　　　能力損害五十八萬零三百三十五元及精神慰撫金五十萬元，以上合計為一百十
　　　一萬一千二百二十八元。
  (四)按損害之發生或擴大，被害人與有過失者，法院得減輕賠償金額或免除之，為民
    法第二百十七條第一項明文規定，此即過失相抵之法則。次按過失相抵之責任減
    輕或免除，非為抗辯，而為請求權一部或全部之消滅，故過失相抵之要件具備時
    ，法院得不待當事人之主張，逕以職權減輕賠償金額或免除之。查本件被告於前
    揭時地駕駛自小客車行經閃光黃燈交岔路口時，本應減速慢行，作隨時停車之準
    備，而依當時情形又無不能注意之情事，竟疏未注意減速慢行，即貿然通過該交
    岔路口，以致與原告撞及，被告之行為自有過失；而原告酒後無照騎乘上開重型
    機車行經前該交岔路口時，亦因未減速作隨時停車之準備，且支道車未停讓幹道
    車先行，同屬違反道路交通安全規則之規定，均為肇事原因，則原告就車禍事故
    損害之發生及擴大，亦與有過失自明。本院審酌本件肇事情節，爰依雙方之過失
    程度，減輕被告賠償金額百分之八十，經計算結果，被告應賠償原告二十二萬二
    千二百四十六元。
  (五)從而，原告依侵權行為損害賠償請求權，請求被告給付於二十二萬二千二百四十
    六元及自起訴狀繕本送達翌日即九十三年三月二十九日起至清償日止，按週年利
    率百分之五計算之利息範圍內，核屬正當，應予准許。至逾此部分之請求，則屬
    無據，應予駁回。
　(六)核原告勝訴部分，本院所命給付之金額未逾五十萬元，依民事訴訟法第三百八十
    九條第一項第五款規定，應依職權宣告假執行。至原告敗訴部分之假執行聲請則
    無依據，應予駁回。而被告陳明願供擔保為免假執行之宣告，就原告勝訴部分，
    核無不合，爰酌定相當之擔保金額宣告之。
  (七)本件事證已臻明確，兩造其餘攻擊、防禦方法及舉證，經本院審酌後，核與判決
    結果不生影響，自無庸逐一贅論，併此敘明。
五、訴訟費用負擔之依據：民事訴訟法第七十九條。
中　　　華　　　民　　　國　　　九十三　　年　　  十二　　月　　　十　　日
                                    臺灣彰化地方法院民事第一庭
~B審判長　法　　　官　羅培昌
~B　　　　法　　　官　黃倩玲
~B　　　　法　　　官　周莉菁
右為正本係照原本作成。
如對本判決上訴須於判決送達後廿日內向本院提出上訴狀。
中　　　華　　　民　　　國　　九十三　　年　　  　十二　　月　  　十五　日
~B　　　　法院書記官　張清秀
